臺灣屏東地方法院交通事件裁定　　　　100年度交聲字第385號
原處分機關　交通部公路總局高雄區監理所屏東監理站
法定代理人　郭政雄
異　議　人　楊振福
即受處分人
上列受處分人因違反道路交通管理處罰條例事件，對於交通部公
路總局高雄區監理所屏東監理站民國100 年11月18日所為之處分
（原處分案號：屏監違字第裁82-V00000000、82-V00000000號）
聲明異議，本院裁定如下：
    主  文
交通部公路總局高雄區監理所屏東監理站民國100 年11月18日屏
監違字第裁82-V00000000號之處分撤銷。
前項撤銷部分，楊振福汽車駕駛人，駕駛汽車不服從交通勤務警
察之稽查，處罰鍰新臺幣玖佰元，並記違規點數壹點。
其餘異議駁回。
    理  由
一、原處分意旨略以：異議人即受處分人楊振福（下稱異議人）
    於民國100 年9 月20日9 時10分許，騎乘車牌號碼815-HJP
    號重機車，行經屏東縣潮州鎮○○路與民治路路口時，因闖
    紅燈左轉，經員警制止後，不聽制止接受稽查而逃逸，員警
    即以異議人有「駕車行經有燈光號誌管制之交岔路口闖紅燈
    」，及「違反道路交通管理處罰條例之行為，拒絕停車接受
    稽查而逃逸」等違規行為逕行舉發，嗣原處分機關即交通部
    公路總局高雄區監理所屏東監理站認異議人上開行為，違反
    道路交通管理處罰條例第53條第1 項、第60條第1 項之規定
    ，而分別裁處罰鍰新臺幣（下同）1, 800元、3,000 元，並
    依同條例第63條第1 項之規定，分別記違規點數3 點、1 點
    等語。
二、聲明異議意旨略以：其係民營郵差，於100 年9 月20日上午
    9 時10分送信從新生路往左轉經民治路紅燈左轉被交通警員
    攔下，其拜託警員能否不開單或開輕一點，但警員不予通融
    ，就開罰單紅燈左轉，警員把駕照、行照開罰單，其一時氣
    憤，將駕照、行照搶過來，跑一段路右轉，其知道警員會追
    過來，其騎的很慢，但警員說謊說追伊追到中山分局，又在
    中山分局開1 張罰單；其係甘苦人，1 天沒賺幾百元，警員
    一隻手拆二層皮，其不服等語。
三、按汽車駕駛人，行經有燈光號誌管制之交岔路口闖紅燈者，
    處1,800 以上5,400 元以下罰鍰，並應記違規點數3 點，道
    路交通管理處罰條例第53條第1項 、同條例第63條第1 項第
    3 款分別定有明文；次按汽車駕駛人，駕駛汽車不服從交通
    勤務警察或依法令執行交通指揮、稽查任務人員之指揮或稽
    查者，處900 元以上1, 800元以下罰鍰，並應記違規點數1
    點，道路交通管理處罰條例第60條第2 項第1 款、第63條第
    1 項第1 款亦分別定有明文。再本條所謂「不服從指揮」，
    係指不服從交通執法人員為疏導、管理交通對車輛、行人行
    進、停止等指揮行為；所謂「不服從稽查」，係指經攔停稽
    查而有拒絕查驗駕照、行照或其他足資稽查之文件者、拒絕
    停靠路邊而接受稽查者、以消極行為不服從稽查者、經以警
    報器、喊話器呼叫靠邊停車而不靠邊停車接受稽查取締或逃
    逸者之情形而言（參內政部警政署70年7 月13日警署交字第
    19418 號函釋）。末依違反道路交通管理事件統一裁罰基準
    表規定，機器腳踏車駕駛人行經有燈光號誌管制之交岔路口
    闖紅燈，於應到案期限內到案聽候裁決者，對駕駛人處以
    1,800 元之罰鍰，並記違規點數3 點，機器腳踏車駕駛人不
    服從交通勤務警察或依法令執行交通指揮、稽查任務人員之
    指揮或稽查，於應到案期限內到案聽候裁決者，則對駕駛人
    處以900 元之罰鍰，並記違規點數1 點。
四、經查：
（一）異議人於上開時地，騎乘車牌號碼815-HJP 號重機車，行
      經有燈光號誌管制之交岔路口闖紅燈（紅燈左轉）之事實
      ，為異議人所是認，有其聲明異議狀存卷可按，並有屏東
      縣政府警察局屏警交字第V00000000 號舉發違反道路交通
      管理事件通知單、交通部公路總局高雄區監理所屏東監理
      站100 年11月18日屏監違字第裁82-V00000000號違反道路
      交通管理事件裁決書各1 份存卷可稽，異議人確有於上揭
      時間、地點闖紅燈之違規事實，堪以認定。
（二）再查，異議人因前開闖紅燈之違規行為為警攔停時，有依
      員警之指示停車，並將其證件交予員警，惟於員警掣單告
      發之際，其又將證件強行搶回，並旋騎車離開等情，有屏
      東縣政府警察局潮州分局100 年10月13日潮警交字第1000
      017942號函附卷可稽，且亦為異議人所承認，有其聲明異
      議狀可考，此部分事實亦堪認定。是以，異議人於員警攔
      停後，雖曾經停車並交付證件予員警，但其於員警未完成
      舉發程序以前，即擅自取走證件，並逕自騎車離去，顯有
      不服從員警稽查之情事，應屬道路交通管理處罰條例第60
      條第2 項第1 款之「不服從交通勤務警察之稽查」之情形
      甚明。
（三）至於原處分機關雖認異議人前開將證件強行搶回，並騎車
      離開現場之行為，係違反道路交通管理處罰條例第60條第
      1 項規定，而依此條文裁處異議人罰鍰3,000 元並記違規
      點數1 點（屏監違字第裁82-V00000000號裁決書）。惟按
      汽車駕駛人，駕駛汽車有違反本條例之行為，經交通勤務
      警察或依法令執行交通稽查任務人員制止時，不聽制止或
      拒絕停車接受稽查而逃逸者，除按各該條規定處罰外，處
      新臺幣3,000 元以上6,000 元以下罰鍰，道路交通管理處
      罰條例第60條第1 項固有明文。依此規定之處罰應以汽車
      駕駛人「違反該條例之行為經交通勤務警察或依法令執行
      交通稽查任務人員『制止時不聽制止』或『拒絕停車接受
      稽查』進而『逃逸』」為要件。然如上所述，本件異議人
      被員警攔停時，既已遵照指示停車，並交付其行照、駕照
      等證件予員警，顯未有於員警制止違規行為時「不聽制止
      」，或「拒絕停車接受稽查」之情形，自尚不得以異議人
      違反道路交通管理處罰條例第60條第1 項規定為由予以處
      罰，至於異議人嗣後強行取回行照、駕照並騎車逃離之行
      為，依前開說明，應係構成道路交通管理處罰條例第60條
      第2 項第1 款「不服從交通勤務警察之稽查」之違規，是
      原處分機關依道路交通管理處罰條例第60條第1 項裁罰，
      尚難認妥適。
五、綜上所述，本件異議人前開闖紅燈與不服從交通警察之稽查
    之違規事實，事證明確，堪以認定。是以，原處分機關依道
    路交通管理處罰條例第53條第1 項、第63條第1 項第3 款及
    違反道路交通管理事件統一裁罰基準表等規定，裁處異議人
    罰鍰1,800 元，及記違規點數3 點（即屏監違字第裁82-Ｚ00
    0000000 號裁決），核無違誤，異議人此部分異議為無理由
    ，應予駁回。至原處分機關認異議人違反道路交通管理處罰
    條例第60條第1 項所規定「違反道路交通管理處罰條例之行
    為，拒絕停車接受稽查而逃逸」，裁處異議人罰鍰3,000 元
    及記違規點數1 點部分（即屏監違字第裁82-V00000000號裁
    決），用法顯有違誤，原處分既有前開可議之處，依道路交
    通事件處理辦法第19條前段規定，自應由本院將該處分撤銷
    ，並依道路交通管理處罰條例第60條第2 項第1 款、第63條
    第1 項第1 款及違反道路交通管理事件統一裁罰基準表等規
    定，裁處異議人罰鍰900 元，並記違規點數1 點，以資適法
    。
六、應依道路交通管理處罰條例第87條第2 項、道路交通事件處
    理辦法第19條前段，裁定如主文。
中    華    民    國    100   年    11    月    29    日
                  交通法庭      法  官  陳秀慧
以上正本證明與原本無異。
如不服本裁定應於收受送達後5 日內向本院提出抗告書狀敘述抗
告之理由抗告於台灣高等法院高雄分院。
中    華    民    國    100   年    11    月    29    日
                                書記官  蔡語珊